【裁判字號】    99,易,1697
【裁判日期】    991028
【裁判案由】    詐欺
【裁判全文】
臺灣高雄地方法院刑事判決              99年度易字第1697號
公  訴  人  臺灣高雄地方法院檢察署檢察官
被      告  甲○○
            丙○○
上列被告因詐欺案件，經檢察官提起公訴（99年度偵字第16366
號），暨移送併辦（臺灣桃園地方法院檢察署99年度偵字第1782
2 號），本院判決如下：
    主  文
甲○○幫助犯詐欺取財罪，處有期徒刑參月，如易科罰金，以新
臺幣壹仟元折算壹日，緩刑貳年。
丙○○幫助犯詐欺取財罪，處有期徒刑參月，如易科罰金，以新
臺幣壹仟元折算壹日，緩刑貳年。
    事  實
一、甲○○與丙○○均可預見提供金融機構帳戶資料等物供他人
    使用，有可能遭該人及其所屬之詐騙集團作為犯罪贓款匯進
    提出所用，竟以縱有人持其金融帳戶為詐欺取財之工具，亦
    不違背其本意之幫助詐欺取財未必故意；甲○○於民國99年
    2 月26日15時許，在高雄市○○路與河南路口「統一超商」
    ，將其所有玉山銀行楠梓分行帳號0000000000000 號帳戶（
    下稱系爭Ａ帳戶）之提款卡及密碼等物，丙○○則於99年2
    月底，在高雄市○○路某「統一超商」，將其所有之臺灣新
    光商業銀行七賢分行帳號000000000000帳戶（下稱系爭Ｂ帳
    戶）之提款卡及密碼等物，各交付予真實姓名年籍不詳之人
    。該等姓名年籍不詳之人所屬之詐騙集團成員，取得系爭Ａ
    、Ｂ帳戶後，意圖為自己不法之所有，基於詐欺取財之犯意
    ，由該詐騙集團中之成員，分別：(1)於99年2 月28日17時30
    分許，撥打電話給丁○○，佯稱因網路購物作業錯誤，必須
    取消自動分期扣款云云，致丁○○陷於錯誤，遵照該詐騙集
    團成員之指示操作自動櫃員機，誤將新臺幣（下同）29,983
    元匯入系爭Ａ帳戶，且匯款29,983元、29,983元，計59,966
    元至系爭Ｂ帳戶。(2)於露天拍賣網站刊登販售某款式筆記型
    電腦之訊息，致乙○○陷於錯誤，誤認為確有出售之意，依
    該詐欺集團成員指示，於99年3 月1 日凌晨0 時許，將5,10
    0 元匯入系爭Ａ帳戶。嗣丁○○、乙○○發覺受騙，報警處
    理循線查悉上情。
二、案經高雄市政府警察局楠梓分局移送臺灣高雄地方法院檢察
    署檢察官偵查起訴，暨桃園縣政府警察局桃園分局移送臺灣
    桃園地方法院檢察署檢察官移送併案審理。
    理  由
壹、證據能力部分：
    按被告以外之人於審判外之陳述雖不符刑事訴訟法第159 條
    之1 至之4 等4 條之規定，而經當事人於審判程序同意作為
    證據，法院審酌該言詞陳述或書面陳述作成時之情況，認為
    適當者，亦得為證據；當事人、代理人或辯護人於法院調查
    證據時，知有刑事訴訟法第159 條第1 項不得為證據之情形
    ，而未於言詞辯論終結前聲明異議者，視為有前項之同意，
    同法第159 條之5 定有明文。本判決所引用之證據資料（詳
    後引之證據），其中傳聞證據部分，縱無刑事訴訟法第159
    條之1 至第159 條之4 或其他規定之傳聞證據例外情形，亦
    因被告甲○○、丙○○及檢察官於本院審理程序時均未加爭
    執，且本院審酌證據作成之形式，均無瑕疵、與待證事實具
    有關聯性等情況，認為適當，且無不法取得之情形，應認得
    為證據，揆諸前開說明，具有證據能力。
貳、實體部分：
一、訊據被告甲○○、丙○○固坦認分別於前揭時、地，將系爭
    Ａ、Ｂ帳戶之金融卡、密碼悉數交付他人，惟均矢口否認有
    何幫助詐欺取財犯行，被告甲○○辯稱：我因見自由時報分
    類廣告刊登「左岸休閒會館外勤司機0000000000」的廣告，
    就撥打電話去應徵，對方說因為工作關係需要汽車駕照影本
    、履歷表、身分證影本、存款簿影本及提款卡（含密碼）等
    資料，所以我才將這些資料交給對方，對方沒有說拿提款卡
    及密碼是做何用處云云；被告丙○○則辯稱：我應徵司機工
    作時，對方說要提供提款卡及密碼、身分證影本、駕照影本
    ，並稱是要發薪水轉帳用，另外向客人收的錢要還給公司，
    說要看我的帳戶有沒有問題，提款卡隔天要還我，結果就消
    失了，我承認有疏忽，但不承認有犯罪云云。
二、經查：
  (一)系爭Ａ帳戶係被告甲○○、系爭Ｂ帳戶則為被告丙○○所開
    設乙節，業經被告甲○○、丙○○均供承在卷，並有玉山銀
    行楠梓分行99年3 月12日函暨所附被告甲○○帳號00000000
    00000 帳戶開戶資料1 份、交易資料查詢1 紙（見警卷第22
    至33頁）、臺灣新光商業銀行七賢分行99年3 月18日函暨所
    附被告丙○○帳號0000000000000 帳戶開戶資料1 份、99年
    交易明細1 份（見警卷第34至37頁）等附卷可稽。又被害人
    丁○○、乙○○因遭詐騙集團詐騙，分別於上揭時間，丁○○轉帳3 次29,983元，其中1 次至系爭Ａ帳戶、2 次至系爭
    Ｂ帳戶，且乙○○匯款5,100 元至系爭Ａ帳戶等情，業據證
    人即被害人丁○○、乙○○於警詢中證述甚詳（見警卷第14
    、17頁，桃檢偵卷第7 、8 頁），並有郵政自動櫃員機交易
    明細表3 紙、臺東縣警察局關山分局池上分駐所受理刑事案
    件報案三聯單、受理詐騙帳戶通報警示簡便格式表、受理各
    類案件紀錄表、內政部警政署反詐騙案件紀錄表（警卷第18
    頁、第45至49頁）、及乙○○所有華南銀行存摺影本1 份、
    露天拍賣網資料1 份（見桃檢偵卷第9 、10頁、第26至28頁
    ）、桃園縣警局桃園分局龍安派出所受理刑事案件報案三聯
    單、受理詐騙帳戶通報警示簡便格式表、受理各類案件紀錄
    表、內政部警政署反詐騙案件紀錄表（見桃檢偵卷第29至32
    頁）等在卷可按。從而，被告甲○○、丙○○所有系爭Ａ、
    Ｂ帳戶，確均遭真實姓名年籍不詳之成年詐騙集團成員，作
    為詐欺取財使用無訛。
  (二)被告甲○○、丙○○固均辯稱係為應徵工作而分別交付系爭
    Ａ、Ｂ帳戶之提款卡及密碼，並提出報紙分類廣告各1 紙（
    見審易卷第22頁、審卷第34頁）為證。惟查，被告等均為具
    有相當智識程度與工作經驗之成年人，且均陳稱：之前工作
    未要求交付提款卡及密碼，並認為交付該等物品予陌生人，
    可能被拿去犯罪（見偵卷第11、12頁）等語，猶將與個人金
    融理財、權益關係密切之帳戶提款卡及密碼，任意交由他人
    ，顯與常情相違。又如被告甲○○、丙○○所述，係欲應徵
    「左岸休閒會館」、「亞曼尼時尚會館」之接送司機工作，
    則該等僱主應為有一定據點，以為車輛及人員之調度，焉會
    與被告相約在高雄市○○○路與河南路口之「統一超商」、
    高雄市○○路某「統一超商」見面，以為面談應徵事宜？且
    在毫無知悉對方之情形下，僅因對方陳稱工作需要，即交付
    與個人權益關係重大之提款卡及密碼？在在與事理相違。再
    者，倘若被告等提供提款卡之目的，係為測試金融帳戶可否
    使用，則即可隨時至24小時均可操作之任一自動櫃員機當場
    測試，何需將提款卡、密碼交付他人數日之時間？益徵被告
    等所述實有諸多違背常理之處。是被告等上開所辯，自非可
    採。
  (三)況且，自詐騙集團之角度觀之，其等既知利用他人之帳戶掩
    飾犯罪所得，當知社會上一般正常之人如帳戶金融卡、密碼
    遭竊、遭騙或遺失，為防止不法取得之人盜領其存款或做為
    不法使用而徒增訟累，必於發現後立即報警或向金融機構辦
    理掛失止付，在此情形下，如仍以該帳戶作為犯罪工具，則
    在其等向他人詐騙，並誘使被害人將款項匯入該帳戶後，極
    有可能因帳戶所有人掛失止付而無法提領，則其等大費周章
    從事於犯罪之行為，甘冒犯罪後遭追訴、處罰之風險，卻只
    能平白無故替原帳戶所有人匯入金錢，而無法得償犯罪之目
    的；是以犯罪集團若非確定該帳戶所有人不會報警或掛失止
    付，以確定其等能自由使用該帳戶提款、轉帳，當不至於以
    該帳戶從事犯罪，而此等確信，在該帳戶係不法取得之情形
    ，實無發生之可能。益證被告等上開所辯，多所矛盾且不合
    情理，顯係事後卸責之詞，委無足採。從而，上開帳戶資料
    應係在被告甲○○、丙○○管領之下，有意提供他人使用無
    訛。
  (四)再按金融存款帳戶攸關存戶個人財產權益之保障，非與本人
    有密切關係，一般人皆不致輕易提供他人使用，且一般人向
    金融機構開設帳戶，並無任何法令之限制，只須提出身分證
    、印章即可辦理開戶申請，此亦為眾所週知之事實，參以近
    年來利用人頭帳戶以行詐騙或恐嚇取財之事時有所聞，報章
    雜誌及新聞均多所宣導，是避免此等專屬性甚高之金融機構
    帳戶被不法行為人利用為詐財之工具，應係一般生活認知所
    易於體察之常識，則茍見他人不自己申請開立帳戶，反係蒐
    集不特定人之帳戶使用，衡情應當可預見收集之帳戶乃可能
    被利用為與財產有關之犯罪工具。是被告等將系爭Ａ、Ｂ帳
    戶資料交付與他人，顯係有意提供該等帳戶供人使用，且就
    他人將持系爭Ａ、Ｂ帳戶施行詐騙而使被害人匯款至其等帳
    戶之結果應有所認識，亦對此事實之發生並不違反其本意，
    自有幫助詐欺取財之未必故意至明。
  (五)綜上所述，被告等前揭所辯，與常理有所不符，礙難採信，
    本件事證明確，被告甲○○、丙○○幫助詐欺取財犯行，均
    堪認定，應予依法論科。
三、按刑法上之幫助犯，係對於犯罪與正犯有共同之認識，而以
    幫助之意思，對於正犯資以助力，而未參與實施犯罪之行為
    者而言，最高法院著有75年度台上字第1509號、84年度台上
    字第5998號及88年度台上字第1270號判決意旨可供參照。是
    以，如未參與實施犯罪構成要件之行為，且係出於幫助之意
    思提供助力，即屬幫助犯，而非共同正犯。本件被告甲○○
    、丙○○將申設系爭Ａ、Ｂ帳戶之提款卡及密碼交付與真實
    姓名年籍不詳之人使用，及單純提供帳戶供人使用之行為，
    並不等同於向被害人施以欺罔之詐術行為，且亦無證據證明
    被告等有參與詐欺取財犯行之構成要件行為。是被告甲○○
    、丙○○所為，係對於詐騙集團成員遂行詐欺取財犯行，資
    以助力，揆諸上開判決意旨，自應成立幫助詐欺取財罪。核
    被告甲○○、丙○○所為，均係犯刑法第30條第1 項、第33
    9 條第1 項之幫助詐欺取財罪，爰依刑法第30條第2 項規定
    ，按正犯之刑減輕之。被告甲○○提供系爭Ａ帳戶之提款卡
    、密碼予詐騙集團成員使用之行為，並使被害人丁○○、乙○○分別匯入款項至系爭Ａ帳戶，係以一行為同時觸犯數幫
    助詐欺取財罪，而侵害不同被害人之財產法益，為同種想像
    競合犯，應依刑法第55條規定，從一重論以幫助詐欺取財罪
    處斷；是移送併案審理部分（即被害人乙○○匯入款項至被
    告甲○○系爭Ａ帳戶之事實）與本案起訴部分有裁判上一罪
    之關係，本院應併予審理。爰審酌被告等提供帳戶予詐欺者
    使用，助長詐欺犯罪，擾亂金融交易秩序，實為社會層出不
    窮詐財事件發生之根源，並使犯罪之追查趨於複雜，犯後未
    能坦承犯行，惟已與被害人丁○○達成民事調解，及其犯罪
    之目的、手段、智識程度、生活狀況、被害人所受之損害非
    鉅等一切情狀，是公訴人具體求刑有期徒刑4 月，略嫌過重
    ，量處如主文所示之刑，並諭知易科罰金之折算標準，以示
    懲儆。末查，被告甲○○5 年以內未曾因故意犯罪受有期徒
    刑以上刑之宣告，被告丙○○前未曾受有期徒刑以上刑之宣
    告，有臺灣高等法院被告全國前案紀錄表各1 份附卷可憑，
    其因一時失慮偶罹刑章，且均已與被害人丁○○達成民事調
    解，歷此次偵、審程序及刑之宣告，應能知所警惕，信無再
    犯之虞，本院因認被告所受之宣告刑以暫不執行為適當，爰
    併均宣告緩刑2 年，以啟自新。
據上論斷，應依刑事訴訟法第299 條第1 項前段、刑法第30條第
1 項前段、第2 項、第339 條第1 項、第41條第1 項前段、第55
條、第74條第1 項第1 款第2 款，刑法施行法第1 條之1 ，判決
如主文。
本案經檢察官鄭珮琪到庭執行職務。
中    華    民    國    99    年    10    月    28    日
                  刑事第十六庭  審判長法  官  曾逸誠
                                      法  官  姚水文
                                      法  官  洪榮家
附錄本案論罪科刑法條：
《中華民國刑法第339條第1項》
意圖為自己或第三人不法之所有，以詐術使人將本人或第三人之
物交付者，處5 年以下有期徒刑、拘役或科或併科1 千元以下罰
金。
以上正本證明與原本無異。
如不服本判決應於收受送達後10日內向本院提出上訴書狀，並應
敘述具體理由；如未敘述上訴理由者，應於上訴期間屆滿後20日
內向本院補提理由書（均須按他造當事人之人數附繕本）「切勿
逕送上級法院」。
中    華    民    國    99    年    10    月    28    日
                                      書記官  陳鈺甯

司法院資訊處製作；財團法人民間司法改革基金會備份。
